臺灣橋頭地方法院民事裁定
111年度重訴字第168號
原      告  台京企業股份有限公司

法定代理人  賴炳宏  
訴訟代理人  楊譜諺律師
            鄭健宏律師
被      告  吳錠樺  
            王坤源  
            楊美華  
共      同
訴訟代理人  劉家榮律師
            陳沛羲律師
            陳正軒律師
            葉信宏律師
上列當事人間請求損害賠償事件，原告提起刑事附帶民事訴訟，
經本院刑事庭移送前來（110年度附民字第322號），本院裁定如
下：
    主  文
原告應於七日內補繳第一審裁判費新臺幣捌萬貳仟玖佰柒拾貳元
，若未補繳，即駁回其訴。
    理  由
一、按提起民事訴訟，應依民事訴訟法第77條之1第2項、第77條
    之13規定，按訴訟標的起訴時之交易價額；無交易價額者，
    以原告就訴訟標的所有之利益為準，繳納裁判費，此為必備
    之程式；而原告之訴，有民事訴訟法第249條第1項所列各款
    情形之一，依其情形可以補正，審判長應定期間命其補正，
    亦為同法條第1項但書所明定。次按法院認附帶民事訴訟確
    係繁雜，非經長久時日不能終結其審判者，得以合議裁定移
    送該法院之民事庭；其因不足法定人數不合議者，由院長裁
    定之。前項移送案件，免納裁判費。刑事訴訟法第504條第1
    項、第2項固有明定，惟此免繳裁判費之範圍，僅以合法提
    起刑事附帶民事訴訟為限。又因犯罪而受損害之人，於刑事
    訴訟程序得附帶提起民事訴訟，對於被告及依民法負賠償責
    任之人，請求回復其損害，刑事訴訟法第487條第1項亦有明
    定，而所謂因犯罪而受損害之人，係指因犯罪行為直接受損
    害之人而言，至其他因犯罪間接或附帶受損害之人，在民事
    上雖不失有請求賠償損害之權，惟仍非因犯罪而直接受其侵
    害之人，故間接或附帶受損害之人提起刑事附帶民事訴訟即
    非合法，渠等所提起之刑事附帶民事訴訟經刑事庭裁定移送
    民事庭後，自仍應依前揭民事訴訟規定繳納裁判費。
二、經查，原告係於被告涉犯竊盜、違反商業會計法案件，經臺
    灣橋頭地方檢察署提起公訴後，提起附帶民事訴訟請求損害
    賠償，原告固為吳錠樺涉犯竊盜部分之直接被害人，然檢察
    官起訴被告違反商業會計法第71條第1款以明知為不實之事
    項而填製會計憑證罪部分，該罪之立法目的在於確保商業提
    供正確之會計資訊，並防止商業經營之弊端，非直接侵害個
    人法益之犯罪，是原告並非此部分犯罪事實之直接被害人，
    難認因被告犯該罪而受有直接損害。是以，原告主張因被告
    違反商業會計法第71條第1款以明知為不實之事項而填製會
    計憑證罪，而受有新臺幣（下同）8,276,344元之損害部分
    ，即非刑事附帶民事訴訟範圍，自應依前揭規定繳納裁判費
    ，職是，本件應徵第一審裁判費82,972元。
三、依民事訴訟法第249條第1項但書，裁定如主文。　
中　　華　　民　　國　　111 　年　　11　　月　　28　　日
          　　　　民事第三庭  審判長法  官  朱玲瑤
　　　　　　　　　                  法  官  王碩禧
　　　　　　　　　                  法  官  呂明龍
以上正本係照原本作成。
本裁定不得抗告。
中　　華　　民　　國　　111 　年　　11　　月　　28　　日
     　　　　　　　　　　　　書　記　官  洪嘉鴻